【裁判字號】    99,抗,1159
【裁判日期】    990930
【裁判案由】    聲請定其應執行刑
【裁判全文】
臺灣高等法院刑事裁定                  99年度抗字第1159號
抗  告  人
即  受刑人  甲○○
上列抗告人因聲請定其應執行刑案件，不服臺灣板橋地方法院中
華民國99年9 月10日裁定（99年度聲字第4351號），提起抗告，
本院裁定如下：
    主  文
抗告駁回。
    理  由
一、原裁定意旨略以：抗告人即受刑人甲○○因犯竊盜等案件，
    先後經判決確定如附表，茲檢察官聲請定其應執行之刑，經
    審核認聲請為正當，爰依刑事訴訟法第477條第1項、刑法第
    53條、第51條第5款，定其應執行有期徒刑2年11月。
二、抗告意旨略以：新法實施以來，各法院對定執行刑之例，參
    照如「販賣毒品案例」，其所犯20次販賣行為，判刑時依次
    判為15年（20個15年，共計300 年）後定其應執行刑大約18
    年至20年，又如「強盜案件」，其犯普通強盜案件5 件，分
    別判刑5 年6 月（5 個5 年6 月，合計27年6 月）定應執行
    刑6 至8 年左右，反觀抗告人所犯之竊盜及毒品罪均非重罪
    ，較上揭罪名、犯罪情節、性質、對社會之危害猶輕，而定
    執行刑之結果、待遇，何止天壤之別，其不公之處昭然可見
    ，難道須觸犯重罪者方得給予較優之待遇，以勵自新，如此
    對法律之「公平、正義原則」、「結果實質正當」實則大有
    違背，且顯見違背比例原則之處，殊甚明確。法院雖就不同
    案件各有不同之裁量權，然按相同事件應為相同處理之平等
    法則，於本件亦應有其適用，怎能在相同定應執行刑之案件
    中獨厚重罪。又比例原則乃法律最高準則，預防重罪或輕罪
    發生，二者孰尤重要，昭然可見，舉重以明輕，若定應執行
    刑之結果獨厚重罪，則對於侵害法益與防止犯罪之手段兩相
    權衡，實與比例原則有所違背。本件原審法院對於竊盜及施
    用毒品等輕罪所定執行刑之刑罰，已與強盜及販賣毒品等重
    罪所科之刑罰相差無幾，何能昭公信。縱上所陳，伏祈鈞長
    本著悲天憫人之心，給予抗告人一個悔過自新之機會，撤銷
    原裁定，給予抗告人最有利之裁定，酌減所定之刑，以勵自
    新云云。
三、經查：
  (一)按法律上屬於自由裁量之事項，並非概無法律性之拘束。法
    院就自由裁量權之行使，除不得逾越法律所規定範圍之外部
    性界限外，尚應受比例原則、公平正義原則之規範，謹守法
    律秩序之理念，體察法律之規範目的，使其結果實質正當，
    合於裁量之內部性界限，俾與立法本旨相契合。刑法第51條
    第5 款規定數罪併罰，宣告多數有期徒刑者，應於各刑中之
    最長期以上，各刑合併之刑期以下，定其應執行之刑期，但
    不得逾30年，其就數罪併罰，固非採併科主義，而係採限制
    加重主義，就俱發各罪中，以最重之宣告刑為基礎，由法院
    參酌他罪之宣告刑，裁量加重定之，且不得逾法定之30年最
    高限制，此即外部性界限。然上揭定其應執行刑，既屬刑法
    賦予法院自由裁量之事項，其應受內部性界限之拘束，要屬
    當然（最高法院96年度台上字第7583號判決意旨參照），足
    認量刑為法院自由裁量之事項，除應符合內、外部性界限及
    相關原則規範外，並不受其他法官、法院之拘束。
  (二)本件抗告人所犯如附表所示之刑就各宣告刑加總後共計有期
    徒刑3年8月，而其中附表編號1、2之罪，曾經定應執行有期
    徒刑1年，附表編號3、4之罪，曾經定應執行有期徒刑6月，
    附表編號5至編號8之罪，曾經定應執行有期徒刑1年6月，此
    8 罪抗告人扣減利益為8個月（此8罪宣告刑加總原為有期徒
    刑3年8月），則原審法院就此扣減之8 個月利益予以尊重，
    而於各宣告刑中之最長期（有期徒刑9 月）以上，各刑合併
    之有期徒刑3年（3年8月扣除8月）以下之範圍內，就抗告人
    如附表所示各罪定應執行有期徒刑2 年11月，經核並未逾越
    刑法第51條第5 款之界限，符合量刑裁量之外部性界限及內
    部性界限，自屬適法。抗告人仍執前開情詞而指摘原裁定不
    當，自無理由，應予駁回。
據上論結，應依刑事訴訟法第412條，裁定如主文。
中    華    民    國    99    年    9     月    30    日
                  刑事第一庭審判長法  官  葉騰瑞
                                  法  官  莊明彰
                                  法  官  彭政章
以上正本證明與原本無異。
如不服本裁定，應於收受送達後五日內向本院提出抗告狀。
                                  書記官  杜宜寧
中    華    民    國    99    年    10    月    4     日

司法院資訊處製作；財團法人民間司法改革基金會備份。
